【裁判字號】    92,易,1753
【裁判日期】    920919
【裁判案由】    違反電子遊戲場業管理條例
【裁判全文】
臺灣臺中地方法院刑事判決                        九十二年度易字第一七五三號
    公  訴  人  臺灣臺中地方法院檢察署檢察官
    被      告  甲○○
右列被告因違反電子遊戲場業管理條例案件，經檢察官聲請簡易判決處刑（九十二年
偵字第一０八一八號），本院臺中簡易庭認不宜逕以簡易判決處刑，移由本院刑事庭
依通常程序審理，本院判決如左：
    主  文
甲○○無罪。
    理  由
一、公訴意旨略以：被告甲○○明知未依電子遊戲場業管理條例規定辦理營利事業登
    記者，不得經營電子遊戲場業，竟未辦理營利事業登記，即自民國九十二年四月
    底某日起，在臺中市○區○○路一六七號其所經營之「統二超商」內，擺置電子
    遊戲機神祕的魔法石彈珠台乙台、娃娃機五台，供不特定之人玩樂而經營電子遊
    戲場業務。嗣於同年五月二十四日零時十分許，在上址為警當場查獲，並扣得電
    子遊戲機神秘的魔法石彈珠台乙台、娃娃機五台。因認被告違反電子遊戲場業管
    理條例第十五條之規定，應依同條例第二十二條之規定處斷云云。
二、按犯罪事實應依證據認定之，無證據不得認定犯罪事實；又不能證明被告犯罪者
    ，應諭知無罪之判決，刑事訴訟法第一百五十四條第二項、第三百零一條第一項
    分別定有明文。又按電子遊戲場業管理條例第十五條規定：「未依本條例規定辦
    理營利事業登記者，不得經營電子遊戲場業。」。違反者，依同條例第二十二條
    應處刑罰。可知觸犯該條例第二十二條之罪者，應符合三要件：(一)行為人未依該
    條例規定辦理營利事業登記；(二)行為人所擺設之遊戲機台，係屬該條例第四條所
    稱之電子遊戲機；(三)行為人利用擺設之電子遊戲機，供不特定人益智娛樂，從中
    賺取利潤，而經理營運該營利事業。倘若行為人欠缺其一之要件，即無從以該罪
    相繩。而依該條例第四條規定：「本條例所稱之電子遊戲機，指利用電、電子、
    電腦、機械或其他類似方式操縱，以產生或顯示聲光影像、圖案、動作之遊樂機
    具，或利用上述方式操縱鋼珠或鋼片發射之遊樂機具。但未具影像、圖案，僅供
    兒童騎乘者，不包括在內。前項電子遊戲機不得有賭博或妨害風化之設計及裝置
    ，其分類如下：一益智類。二鋼珠類。三娛樂類。前項分類標準，由中央主管機
    關定之。」依該條例第四條第三項所制定之電子遊戲機分類標準第三條第三款復
    規定：「電子遊戲機依據畫面之暴露、暴力、血腥、恐怖程度及操作結果分類如
    下：．．．三操作結果(一)益智類：其操作結果所得之分數僅得作為兌換獎品之憑
    證，不得作為轉押注使用者屬之。(二)鋼珠類：操縱鋼珠發射以產生鋼珠者屬之。
    (三)娛樂類：其操作結果具射倖性，且所得之分數得作為兌換獎品之憑證或作為轉
    押注使用者屬之。」是以，遊戲機台雖係利用電、電子、電腦、機械或其他類似
    方式操縱，以產生或顯示聲光影像、圖案、動作，但在操作方式上如與益智類、
    鋼珠類或娛樂類電子遊戲機並不相同，自非該條例所規範之電子遊戲機。
三、公訴人認被告甲○○涉犯右開犯行，無非係以被告甲○○於警、偵訊中之自白、
    照片及扣案之電子遊戲機「神秘的魔法石」彈珠台一台、娃娃機五台等，資為論
    據。訊據被告甲○○對於有於右揭時、地擺放扣案之「神祕的魔法石」彈珠台一
    台、娃娃機五台等事實，固坦承不諱，惟堅詞否認有何經營電子遊戲場業之犯行
    ，辯稱：(一)扣案娃娃機係選物販賣機，屬娛樂與禮品類，是在超商營業範圍內；
    另彈珠台則被認定是屬禮品販賣機，均非電子遊戲機台。(二)扣案之六台機台均係
    案外人楊建忠、張恆源寄放的，每月收新臺幣（下同）二千五百元之租金，機器
    的鑰匙並未擺放在伊這裡，投入的錢幣及更換商品也由寄台者自行處理，營利所
    得亦未與伊朋分，當初是因為寄台者有提出中華民國台灣區電子遊戲機協會、經
    濟部函文，表示寄放之機台並非電子遊戲機，伊才同意擺放，且只是提供場地而
    已等語。
四、經查：
（一）被告於警訊時係供稱：「該店內彈珠台是於九十二年五月二十二日擺放，娃娃
      機是於九十二年四月中旬擺放，共計六台機台，全部是別人寄放，我無法開啟
      機台置錢箱，營業額我不知道。」等語；於偵查中則供陳：「（問：被查獲之
      擺設彈珠台一台及娃娃抓物機五台是否為妳所有？）不是，那是別人寄放的，
      租金每月一台二千五。」等語，有警訊及偵訊筆錄在卷可考。可知被告於警訊
      及偵訊時，僅就「統二超商」確有擺設扣案之彈珠台一台及娃娃機五台之事實
      ，加以自白，並未承認上開六台機台係由該公司所經營之事實。公訴人認被告
      於警訊及偵訊時，已自白本件犯行，尚有未洽。
（二）而被查獲之彈珠台一台及娃娃機五台，經本院將主機板送請經濟部商業司鑑定
      結果，其中有一片為「神秘的魔法石禮品販賣機」（程式記憶體上張貼神秘的
      魔法石），二片為「選物販賣機」（記憶體上張貼英文字母FEILOLI），分別
      經經濟部電子遊戲機評鑑委員會第八十一及第四十一次會議評鑑為非屬電子遊
      戲機；另有三片為「冠興娃娃機」（記憶體上張貼英文字母GS），業經上開委
      員會第七十九次會議評鑑為益智類電子遊戲機，有經濟部九十二年八月十三日
      經商字第０九二０二一六四０一０號函一份附卷可稽。基此，被告在「統二超
      商」擺放之「神秘的魔法石」彈珠台一台、「選物販賣機」（記憶體上張貼英
      文字母FEILOLI）二台，既非電子遊戲場業管理條例所規範之電子遊戲機，所
      為即未違反該條例至明。
（三）又被告在「統二超商」所擺放之機台中，雖另有三台「冠興娃娃機」（記憶體
      上張貼英文字母GS）經評鑑為益智類電子遊戲機，但被告否認有何經營該遊戲
      機之事實，並以前揭情詞置辯，復提出案外人楊建忠、張恆源名片各一張、中
      華民國台灣區電子遊戲機協會函一份、經濟部函三份以資佐憑，所辯已非無稽
      。其於警訊時雖曾供陳：「（問：你如何與該名男子拆帳？所得為何？）該名
      男子前來開啟置錢箱時，即會拿三百至五百不等給我，至今分得約三千元。」
      等語，但於本院審理時則解釋稱：「．．．我在警訊提到他們開啟錢箱會三百
      到五百給我，我的意思是他們開啟錢箱時有時候會覺得員工幫他們看機台很辛
      苦，會給我們一點意思，但不是每次都有，也不是朋分利潤的意思。」等語，
      有本院審判筆錄可參，所言尚與一般人情事理並不相悖，公訴人復未提出其他
      確切之證據證明被告確有與寄台者朋分利潤之情事，自難徒憑被告唯一且嗣後
      又加辯解之供述，即全盤否定被告辯稱：扣案機台係他人寄放，伊只是單純出
      租場地等語，必不可採，更無從遽認被告確有公訴人所指之經營電子遊戲場業
      之犯行。
（四）再者，臺中市警察局第一分局員警於九十二年五月二十四日前往被告所經營之
      「統二超商」臨檢時，除查扣前開六台機台，並在彈珠台內起出現金四百元，
      娃娃機內取出合計一千二百元之現金外，並未能查得被告持有該六台機台鑰匙
      或其他足以證明被告並非單純出租場地，而有實際經營電子遊戲機之事證，有
      被告警訊筆錄及臺中市警察局第一分局公益派出所現場臨檢表、扣押筆錄等件
      在卷可憑。則依現有事證，顯尚無從認定被告有何經營電子遊戲場業之事實。
（五）綜上所陳，被告雖未依電子遊戲場業管理條例辦理營利事業登記，但所擺放之
      「神秘的魔法石」彈珠台一台及「選物販賣機」（記憶體上張貼英文字母
      FEILOLI）二台，既非電子遊戲場業管理條例所規範之電子遊戲機，而公訴人
      所舉之證據又尚不足以證明被告就擺放之電子遊戲機即「冠興娃娃機」三台（
      記憶體上張貼英文字母GS）有何經營電子遊戲場業之犯行，揆諸前揭說明，被
      告所為，自與該條例第十五條：「未依本條例規定辦理營利事業登記者，不得
      經營電子遊戲場業。」之規定有間。此外，本院復查無任何證據可資證明被告
      有何違反上開規定之情事，不能證明被告犯罪，應依法諭知被告無罪之判決。
據上論斷，應依刑事訴訟法第四百五十二條、第三百零一條第一項，判決如主文。
中      華      民      國      九十二      年     九     月    十九    日
                                臺灣臺中地方法院刑事第二庭
                                    法  官  莊  嘉  蕙
右正本證明與原本無異。
如不服本判決，應於送達後十日內向本院提出上訴狀（須附繕本），上訴於台灣高等
法院台中分院。
                                    書記官
中      華      民      國      九十二      年     九     月   二十三   日


司法院資訊處製作；財團法人民間司法改革基金會備份。
